【裁判字號】    94,簡上,58
【裁判日期】    950125
【裁判案由】    拆屋還地
【裁判全文】
臺灣雲林地方法院民事判決              94年度簡上字第58號
上  訴  人  甲○○
被  上訴人  乙○○
                        樓
上列當事人間請求拆屋還地事件，上訴人對於中華民國94年8 月
25日本院斗六簡易庭94年度六簡字第178 號第一審判決提起上訴
，本院於民國95年1 月11日言詞辯論終結，判決如下：
    主  文
上訴駁回。
第二審訴訟費用由上訴人負擔。
    事  實
甲、上訴人方面：
一、聲明：(一)原判決廢棄。(二)駁回被上訴人在第一審簡易之訴。
二、陳述：除與原判決記載相同者，茲引用之外，補稱：
    坐落雲林縣古坑鄉○○段628 之203 地號土地（下稱系爭土
    地）原為上訴人所有，由被上訴人拍賣取得所有權。系爭土
    地上之倉庫雖係上訴人所建造，但已交由其子莊宜正管理使
    用，莊宜正於民國（下同）89年11月30日將系爭土地及其上
    之建物出租予訴外人即上訴人女婿朱敏義，租金一次付清，
    租賃期限至97年11月30日止。上訴人曾於去年偕同朱敏義到
    庭與被上訴人協商返還土地事宜，朱敏義同意租約到期後即
    無條件搬遷土地上之機器設備等物。上訴人並非不願將系爭
    土地上之筍寮、鍋爐室、水塔等地上物拆除，實因莊宜正與
    朱敏義間尚有租賃關係存在，被上訴人應待租約期限屆至，
    始可請求返還土地，或自行與朱敏義協商返還土地事宜，不
    應請求上訴人拆屋還地。
三、證據：援用第一審所提出之證據。
乙、被上訴人方面：
一、聲明：如主文第一項所示。
二、陳述：除與原判決記載相同者，茲引用之外，補稱：
    系爭土地上之房屋係上訴人所建造，上訴人說房屋已交由其
    子管理，其子又租給朱敏義云云，實際上均係上訴人在使用
    ，而且執行之查封筆錄記載，房屋已經破舊不堪使用，顯然
    並無租賃契約存在。
三、證據：援用第一審所提出之證據。
    理  由
一、被上訴人起訴主張：系爭土地原為上訴人所有，被上訴人經
    公開拍賣取得該土地，上訴人土地已遭法院拍賣，卻仍占用
    系爭土地上之建物置放雜物，被上訴人屢次要求其返還土地
    ，均為上訴人所拒絕，為此依據民法第767 條規定，本於所
    有權之行使，訴請上訴人拆屋還地，並聲明：(一)上訴人應將
    坐落系爭土地上如附圖所示Ａ、Ｂ、Ｃ、Ｄ、Ｅ、Ｆ部分之
    竹木造筍寮及鐵皮造鍋爐室、鐵架造水塔等地上物拆除，並
    將土地返還原告。(二)願供擔保請准宣告假執行。
二、上訴人則以：拍賣前已將系爭土地上之建物交由其子管理，
    並出租予朱敏義堆置機械及物品，其僅土地被拍賣，土地上
    之建物仍為上訴人所有，被上訴人須等到莊宜正與朱敏義之
    租約期限屆至後，始可請求返還土地等語資為抗辯。
三、兩造不爭執之事實：
  (一)、坐落雲林縣古坑鄉○○段628 之203 地號土地（即系爭土
      地），原為上訴人所有，由被上訴人於本院91年度執字第
      5244號執行事件92年6 月11日特別拍賣時，拍定取得。
  (二)、系爭土地上之竹木造筍寮及鐵皮造鍋爐室、鐵架造水塔為
      上訴人所建造、搭設。
  (三)、竹木造筍寮及鐵皮造鍋爐室現已老舊破損不堪使用。
四、得心證之理由：
  (一)、系爭土地由被上訴人於92年9 月26日拍賣取得，上訴人所
      有之竹木造筍寮、鐵皮造鍋爐室、鐵架造水塔占用系爭土
      地如附圖所示Ａ、Ｂ、Ｃ、Ｄ、Ｅ、Ｆ等情，為兩造所不
      爭執，並有系爭土地登記謄本、本院製作之勘驗測量筆錄
      及雲林縣斗六地政事務所94年5 月5 日複丈結果圖說在卷
      可證（見本院94年度訴字第54號卷第8 、25-29 頁），復
      經本院調閱91年度執字第5244號清償債務執行卷宗查核屬
      實，被上訴人此部分主張堪信屬實。
  (二)、按土地及其土地上之房屋同屬一人所有，而僅將土地或僅
      將房屋所有權讓與他人，或將土地及房屋同時或先後讓與
      相異之人時，土地受讓人或房屋受讓人與讓與人間或房屋
      受讓人與土地受讓人間，推定在房屋得使用期限內，有租
      賃關係，其期限不受第449 條第1 項規定之限制，民法第
      425 條之1 第1 項固有明文，且系爭土地及其上之竹木造
      筍寮、鐵皮造鍋爐室原同屬上訴人所有，前已論述。惟查
      ，系爭土地上之筍寮、鍋爐室現均已老舊破損不堪使用，
      為上訴人所不爭執，並有該建物之照片在卷足參（見原審
      卷第14頁）。上訴人於本院民事執行處91年7 月30日查封
      土地時亦稱：「628 之203 地號大部分為空地，一部分為
      老舊木柱有頂倉庫已破損不堪使用」等語（見執行卷第33
      頁）。佐以本院91年12月2 日、92年1 月19日、92年3 月
      1 日、92年5 月10日雲院慶民執庚決字第九十一－五二四
      四號拍賣公告之公告事項十四(五)記載：「據債務人稱：拍
      賣之…第三標土地（即系爭土地）均由自己占有使用，並
      無出租出借等情形，惟第三標土地上有殘破倉庫乙棟，拍
      定後得依現狀點交」等情可知，該竹木造筍寮及鐵皮造鍋
      爐室已無價值，亦無可使用年限可言，自無民法第425 條
      之1 第1 項規定之適用。至於其餘之鐵架造水塔，因非屬
      建築物，顯然無上開規定之適用，自不待言。
  (三)、上訴人抗辯其已將竹木造筍寮及鐵皮造鍋爐室、鐵架造水
      塔等物交由其子管理使用，其子並已將系爭土地及上開建
      物、水塔等物出租予朱敏義使用，租賃期限至97年11月30
      日，尚未屆至等情，固據其提出倉庫租賃契約書為證。惟
      因訂定租賃契約之當事人為莊宜正與朱敏義，租賃關係存
      在於莊宜正與朱敏義間，並非存在於上訴人與被上訴人之
      間，是縱認上訴人上開所辯屬實，上訴人亦不得據以主張
      其為有權占有。此外，上訴人復未舉出其他合法占有權源
      ，被上訴人主張上訴人無權占用，即足採信。
五、從而，被上訴人本於所有權之作用，請求上訴人應將坐落系
    爭土地上如附圖所示Ａ、Ｂ、Ｃ、Ｄ、Ｅ、Ｆ部分之竹木造
    筍寮及鐵皮造鍋爐室、鐵架造水塔等地上物拆除，並將土地
    返還被上訴人，為有理由，應予准許。又本件係適用簡易程
    序所為被告敗訴之判決，依民事訴訟法第389 條第1 項第3
    款規定，應依職權宣告假執行。是則原審為上訴人敗訴之判
    決，並依職權為假執行及免為假執行之宣告，於法並無違誤
    。上訴人仍執陳詞指摘原判決不當，求予廢棄改判，為無理
    由，應駁回其上訴。
六、據上論結，本件上訴為無理由，依民事訴訟法第436條之1第
    3 項、第449 條第1 項、第78條，判決如主文。
中    華    民    國    95    年    1     月    25    日
                  民事第一庭    審判長    洪兆隆
                                法  官    鍾貴堯
                                法  官    蔡碧蓉
以上正本係照原本作成。
不得上訴。
中    華    民    國    95    年    1     月    25    日
                                書記官    蔡嘉萍


司法院資訊處製作；財團法人民間司法改革基金會備份。
